臺中高等行政法院判決
　　　　　　　　　　　　　　　　　九十五年度再字第三五號
　　　　　　　　　　　　　　　.
再審原告　　甲○○
訴訟代理人　丁○○
再審被告　　財政部台灣省中區國稅局
代　表　人　乙○○
訴訟代理人　丙○○
上列當事人間因遺產稅事件，再審原告對本院中華民國九十四年
三月十七日九十三年度再字第二四號判決及最高行政法院九十五
年九月十四日九十五年度裁字第二○七二號裁定提起再審之訴。
本院判決如下︰
　　主  文
再審之訴駁回。
再審訴訟費用由再審原告負擔。
　　事  實
甲、事實概要：緣再審原告之配偶籃任貴於民國八十二年十一月
    八日死亡，再審原告於八十四年三月十七日申報遺產稅，經
    再審被告核定遺產總額為新台幣（下同）一二、七四二、三
    六九元，遺產淨額四、四一二、一五○元，應納遺產稅額四
    六○、三三○元，並於八十四年七月三日繳納完竣。嗣再審
    原告於八十四年十一月一日陳情遺產中坐落南投縣埔里鎮○
    ○○段一一之一一、一一之一四及一一之二四號等三筆土地
    為農業用地應予扣除，再審被告否准所請，再審原告循序提
    起訴願，經決定撤銷原處分，並囑由再審被告究明再審原告
    真意及查明所訴實情後另為適法處分。再審被告所屬埔里稽
    徵所遂於八十六年一月九日准予依平均地權條例第二十六條
    之一第一項第五款規定，視同繼續經營農業生產扣除其土地
    價值全數，重行核定遺產淨額為三、一五五、五一○元，應
    納遺產稅額二四七、三七一元，並退還溢繳之稅款。惟其後
    復於八十六年八月廿日以其中坐落南投縣埔里鎮○○○段一
    一之一四號土地，繼承人於八十四年七月十四日辦理繼承登
    記時，登記由再審原告、籃順美及籃春等三人共同繼承，依
    被繼承人死亡時遺產及贈與稅法第十七條第一項第五款規定
    ，該土地僅能扣除土地價值之半數，而重行核定遺產淨額為
    三、七三五、一二五元，應納遺產稅額三三五、二七一元，
    發單補徵遺產稅額八七、九○○元及自動補報加計利息五、
    九五五元。再審原告不服該核定處分，循序提起行政訴訟，
    經本院八十九年度訴字第二六九號判決撤銷訴願及復查決定
    （再審原告另請求再審被告應給付五七、三九六元部分經判
    決駁回，再審原告未聲明上訴）。再審被告不服，提起上訴
    ，經最高行政法院九十二年度判字第一五○七號判決將原判
    決除確定部分外廢棄，並駁回再審原告在第一審之訴。再審
    原告不服最高行政法院九十二年度判字第一五○七號判決，
    依行政訴訟法第二百七十三條第一項第十三款規定提起再審
    ，經本院九十三年度再字第二四號判決駁回，再審原告不服
    ，提起上訴，亦經最高行政法院九十五年度裁字第二○七二
    號裁定駁回。再審原告遂依同法第二百七十三條第一項第十
    四款之規定，對本院九十三年度再字第二四號判決，提起本
    件再審之訴。
乙、兩造聲明：
一、再審原告聲明求為判決：最高行政法院九十二年度判字第一
    五○七號判決不利於再審原告之部分、本院九十三年度再字
    第二四號判決及最高行政法院九十五年度裁字第二○七二號
    裁定均廢棄。
二、再審被告聲明求為判決：再審原告之訴駁回。
丙、兩造之陳述：
壹、再審原告起訴意旨略以：
一、按被繼承人籃任貴所有坐落南投縣埔里鎮○○○段一一之一
    四地號土地（下稱系爭土地）等九筆土地（面積四、四六一
    平方公尺），先後因興辦「南港溪溪北堤防道路工程」及「
    枇杷溪排水系統第一期改善工程」，經南投縣政府以七十五
    年一月十三日（七五）投府地權字第二九八四號及七十六年
    二月九日（七六）投府地權字第一三四九五號公告徵收在案
    。系爭土地係作為埔里都市計畫市區排水之「新闢水道」即
    「枇杷溪排水系統第一期工程」，經開鑿疏濬建築堤防，變
    更河川流向建成新造河道，供埔里都市計畫區數萬居民住家
    污水、街道雨水及工業廢水等公共衛生排泄水道，已成為公
    眾使用之「公共設施水利用地」。惟因需用土地人埔里鎮公
    所徵收作業疏失，漏列系爭土地於補償清冊而未發放補償金
    ，且工程完竣後，復因該所人員怠忽職責，至今仍未依非都
    市土地使用管理規則第十一條、第十二條及台灣省非都市土
    地變更編定執行要點第十五點規定，將系爭土地變更編定為
    「公共水利用地」，至系爭土地之編定使用種類仍為「特定
    農業區農牧用地」。詎被繼承人死亡後，被告為強行課稅，
    竟援引平均地權條例第二十六條之一第一項第五款規定，擅
    自附加該法所無之但書，將系爭土地視同繼續經營農業生產
    之農地，再誤引修正前遺產及贈與稅法第十七條第一項第五
    款規定，違法濫權課徵遺產稅，造成再審原告重大損害。系
    爭土地上之河道既係以人工方式構建，非因地勢自然形成，
    而屬公共水利用地，再審被告自應比照都市計畫法第五十條
    之一規定，核定免徵遺產稅。是最高行政法院九十二年度判
    字第一五○七號判決理由認系爭土地非屬都市計畫法所稱「
    公共設施保留地之水利用地」，顯與事實不符。
二、再審原告為求公平正義之判決，搜得下列新證據：(一)行政院
    農業委員會林務局農林航空測量所出版台灣地區相片基本圖
    ：1.六十六年第一版空照相片埔里區圖，原圖編號９６２０
    －ＩＶ－０１３號乙幅。2.六十六年第一版牛相觸區圖，原
    圖編號９６２０－ＩＶ－０１２號乙幅。3.八十八年第五版
    空照相片埔里區圖，原圖編號９５２０－Ｉ－０１９號乙幅
    。4.八十八年第五版牛相觸區圖，原圖編號９５２０－Ｉ－
    ０１８乙幅。(二)埔里鎮○○○段一一之一四、一一之二七及
    一一之二八等地號九十三年十月廿日地籍圖謄本乙紙。(三)埔
    里鎮水系圖。(四)埔里鎮都市計畫圖。(五)被告函文三份。(六)枇
    杷溪區域排水系統河道重要段落設施照片乙套。以上重要之
    新證物，業經再審原告於鈞院九十三年度再字第二四號審理
    期間提出，惟鈞院均未對之調查辯論，違反行政訴訟法第一
    百二十一條、第一百二十三條、第一百二十五條及第一百三
    十三條規定。再審原告不服提起上訴，竟遭最高行政法院九
    十五年度裁字第二○七二號裁定以上訴不合法駁回確定。為
    此爰依行政訴訟法第二百八十三條及第二百七十三條第一項
    第十四款規定，提起本件再審之訴。
貳、再審被告答辯意旨略以：按行政訴訟法第二百七十三條第一
    項第十四款所謂「原判決就足以影響判決之重要證物漏未斟
    酌者」，係指足以影響於判決之重要證物漏未斟酌而言，如
    該證物業經斟酌，或該證物無關重要，如經斟酌亦不足以影
    響原確定判決之結果者，仍不得據為再審之理由（最高行政
    法院九十二年判字第一一八九號判決參照）。鈞院九十三年
    度再字第二四號判決理由略以，再審原告雖提出事後所申請
    之台灣地區空照像片埔里區圖、埔里鎮水系圖、埔里都市計
    畫圖為新證據，用以證明系爭一一之一四地號土地上之河道
    ，係以人工方法所構建，而非因地勢自然形成，惟系爭土地
    目前仍屬非都市計畫土地，有南投縣政府九十四年二月十七
    日府建都字第○九四○○三五四六八○號函足稽，是再審原
    告所提前揭新證據，仍不足以動搖原確定判決認定非都市計
    畫土地，不符公共設施保留地要件，而不得免徵遺產稅之基
    礎，自無從斟酌而可受較有利益之判決。是鈞院上開再審判
    決並無首揭法條規定之「原判決就足以影響於判決之重要證
    物漏未斟酌」之情形可言，再審原告任意指摘，顯無足採。
    理  由
一、本件緣再審原告之配偶籃任貴於八十二年十一月八日死亡，
    再審原告於八十四年三月十七日申報遺產稅，經再審被告核
    定遺產總額為一二、七四二、三六九元，遺產淨額四、四一
    二、一五○元，應納遺產稅額四六○、三三○元，並於八十
    四年七月三日繳納完竣，如事實欄所示之過程，再審原告以
    系爭土地為農業用地應予扣除，再審被告以該土地於八十四
    年七月十四日辦理繼承登記時，登記由再審原告、籃順美及
    籃春等三人共同繼承，依被繼承人死亡時遺產及贈與稅法第
    十七條第一項第五款規定，該土地僅能扣除土地價值之半數
    ，而重行核定遺產淨額為三、七三五、一二五元，應納遺產
    稅額三三五、二七一元，發單補徵遺產稅額八七、九○○元
    及自動補報加計利息五、九五五元。再審原告不服該核定處
    分，循序提起行政訴訟，經本院八十九年度訴字第二六九號
    判決撤銷訴願及復查決定（再審原告另請求再審被告應給付
    五七、三九六元部分經判決駁回，再審原告未聲明上訴）。
    再審被告不服，提起上訴，經最高行政法院九十二年度判字
    第一五○七號判決將原判決除確定部分外廢棄，並駁回再審
    原告在第一審之訴。再審原告不服最高行政法院九十二年度
    判字第一五○七號判決，依行政訴訟法第二百七十三條第一
    項第十三款規定提起再審，經本院九十三年度再字第二四號
    判決駁回，再審原告不服，提起上訴，亦經最高行政法院九
    十五年度裁字第二○七二號裁定駁回。再審原告遂依同法第
    二百七十三條第一項第十四款之規定，對本院九十三年度再
    字第二四號判決，提起本件再審之訴。
二、再審原告訴稱：(一)系爭土地先後因興辦「南港溪溪北堤防道
    路工程」及「枇杷溪排水系統第一期改善工程」，經南投縣
    公告徵收，作為埔里都市計畫市區排水之「新闢水道」即「
    枇杷溪排水系統第一期工程」，經開鑿疏濬建築堤防，變更
    河川流向建成新造河道，已成為公眾使用之「公共設施水利
    用地」。因需用土地人埔里鎮公所徵收作業疏失，漏列系爭
    土地於補償清冊而未發放補償金，且工程完竣後，該所人員
    怠忽職責，未將系爭土地變更編定為「公共水利用地」，致
    系爭土地之編定使用種類仍為「特定農業區農牧用地」。詎
    被繼承人死亡後，被告援引平均地權條例第二十六條之一第
    一項第五款規定，擅自附加該法所無之但書，將系爭土地視
    同繼續經營農業生產之農地，再誤引修正前遺產及贈與稅法
    第十七條第一項第五款規定，違法課徵遺產稅。又系爭土地
    上之河道既係以人工方式構建，非因地勢自然形成，而屬公
    共水利用地，再審被告自應比照都市計畫法第五十條之一規
    定，核定免徵遺產稅。(二)再審原告搜得台灣地區空照像片埔
    里區圖、系爭土地與同段一一之二七及一一之二八等地號九
    十三年十月廿日地籍圖謄本乙紙、埔里鎮水系圖、埔里鎮都
    市計畫圖、被告函文三份及枇杷溪區域排水系統河道重要段
    落設施照片乙套等重要之新證物，於本院九十三年度再字第
    二四號審理期間提出，惟本院均未對之調查辯論，違反行政
    訴訟法第一百二十一條、第一百二十三條、第一百二十五條
    及第一百三十三條規定。(三)爰依行政訴訟法第二百七十三條
    第一項第十四款規定，請求最高行政法院九十二年度判字第
    一五○七號判決不利於再審原告之部分、本院九十三年度再
    字第二四號判決及最高行政法院九十五年度裁字第二○七二
    號裁定均廢棄。
三、按行政訴訟法第二百七十三條第一項第十四款所謂「原判決
    就足以影響於判決之重要證物漏未斟酌者」，係指當事人在
    前訴訟程序中已提出於事實審法院之證物，事實審法院漏未
    加以斟酌，且該證物足以影響判決結果之重要證物者而言，
    若非前訴訟程序事實審法院漏未斟酌其所提出之證物，或縱
    經斟酌亦不足以影響原判決之內容，或原判決曾於理由中說
    明其為不必要之證據者，均不能認為具備本款規定之再審事
    由。
四、按再審原告以系爭土地屬公共水利用地，再審被告應比照都
    市計畫法第五十條之一規定，核定免徵遺產稅，如事實欄之
    過程，循序提起行政訴訟，此經最高行政法院九十二年度判
    字第一五○七號判決認定系爭土地為都市計畫外之特定農業
    區，無都市計畫法之適用，況縱係都市計畫內之行水區土地
    ，係屬都市計畫法第三十二條第一項規定之其他使用區之一
    種，非依都市計畫法定程序劃設為公共設施用地，更非都市
    計畫法第四十二條第一項第一款所稱之「河道」用地，與同
    法第五十條之一所定公共設施保留地要件不符，本件無適用
    該條規定免遺產稅餘地，而駁回再審原告該部分訴訟在案，
    有該判決書在卷可稽（本院九十三年度再字第二十四號卷廿
    二至廿八頁）。另再審原告以其搜得台灣地區空照像片埔里
    區圖、系爭土地與同段一一之二七及一一之二八等地號九十
    三年十月廿日地籍圖謄本乙紙、埔里鎮水系圖、埔里鎮都市
    計畫圖、被告函文三份及枇杷溪區域排水系統河道重要段落
    設施照片乙套等重要之新證物，依行政訴訟法第二百七十三
    條第一項第十三款規定，對最高行政法院九十二年度判字第
    一五○七號判決，向本院提起再審之訴，經本院九十三年度
    再字第二十四號判決，認系爭土地並非公共設施保留地，不
    得適用都市計畫法第五十條之一之規定，而主張免徵遺產稅
    ，為最高行政法院九十二年度判字第一五○七號判決所確認
    之事實，及法律上之見解，又系爭土地目前仍屬非都市計畫
    土地，有南投縣政府九十四年二月十七日府建都字第○九四
    ○○三五四六八○號函在卷可憑（同卷一○二頁），再審原
    告所提出事後所申請之臺灣地區空照像片埔里區圖、埔里鎮
    水系圖、埔里都市計畫圖等為新證據，用以證明系爭土地上
    之河道，係以人工方法所構建，而非因地勢自然形成，均不
    足以動搖原確定判決（即最高行政法院九十二年度判字第一
    五○七號判決）所認定該土地並非都市計畫土地，不符公共
    設施保留地要件，而不得免徵遺產稅之基礎，自無從斟酌而
    可受較有利益之判決，而駁回再審原告之訴。是本院九十三
    年度再字第二十四號判決，業已於判決理由中詳加說明再審
    原告於該事件所提出之上開證物，縱經斟酌亦不足以影響原
    確定判決之認定事實及法律上之見解，又土地是否屬都市計
    畫法第四十二條規定之公共設施保留地，以主管機關於都市
    計畫地區內土地，依實際情況予以設置之，系爭土地已非都
    市計畫土地，有如上述，縱使事實上多年來為公共水利用地
    ，亦難謂為符合該條所規定之公共設施保留地，自與同法第
    五十條之一規定之免徵遺產稅要件不合，是依上開規定及說
    明，本件並無行政訴訟法第二百七十三條第一項第十四款規
    定之再審事由。
五、綜上所陳，原判決即本院九十三年度再字第二十四號判決，
    並無行政訴訟法第二百七十三條第一項第十四款規定之再審
    事由，再審原告以此事由為本件之再審理由，請求最高行政
　　法院九十二年度判字第一五○七號判決不利於再審原告之部
    分、本院九十三年度再字第二四號判決及最高行政法院九十
    五年度裁字第二○七二號裁定均廢棄，自屬無據，是本件再
    審之訴無再審理由，應予駁回。
六、依行政訴訟法第二百八十一條、第一百九十五條第一項後段
    、第九十八條第三項前段，判決如主文。
中    華    民    國    96    年      1    月   10    日
                  第四庭審判長法  官　沈  應  南
                              法  官　許  金  釵
                              法  官　許  武  峰
以上正本證明與原本無異。
如不服本判決，應於判決送達後20日內向本院提出上訴書狀，其
未表明上訴理由者，應於提起上訴後20日內向本院提出上訴理由
書（須依對造人數附具繕本）；如於本判決宣示或公告後送達前
提起上訴者，應於判決送達後20日內補提上訴理由書（須附繕本
）。未表明上訴理由者，逕以裁定駁回。
提起上訴應預繳送達用雙掛號郵票390元（34元及5元郵票各10份
)。
中    華    民    國    96    年      1    月   15    日
　　　　　　　　　　　　　　　書記官　陳  鼎  鈞
